【裁判字號】    95,訴,2501
【裁判日期】    950922
【裁判案由】    清償借款
【裁判全文】
臺灣高雄地方法院民事判決              95年度訴字第2501號
原      告  乙○○
被      告  甲○○
被      告  丙○○即廖訓毅
被      告  丁○○
上列當事人間請求清償借款事件，本院於中華民國95年9月8日
言詞辯論終結，判決如下：
  主  文
被告應連帶給付原告新臺幣壹佰玖拾萬元。
原告其餘之訴駁回。
訴訟費用由被告連帶負擔二十分之十九，餘由原告負擔。
本判決第一項於原告以新臺幣陸拾參萬元為被告供擔保後，得假
執行。
原告其餘假執行之聲請駁回。
  事實及理由
一本件被告甲○○、丙○○即廖訓毅經合法通知，未於言詞辯論
  期日到場，核無民事訴訟法第386 條各款所列情形，爰依原告
  之聲請，由其一造辯論而為判決。
二原告起訴主張：被告甲○○於民國91年9 月28日，邀同被告廖
  訓毅、丁○○為連帶保證人，向原告借款新臺幣（下同）2 百
  萬元，約定借款期間為2 個月。詎清償期屆至被告甲○○仍不
  為清償，雖於91年11月28日催告，仍置之不理。爰依消費借貸
  及連帶保證之法律關係，求為判決：(一)被告應連帶給付2 百萬
  元；(一)願供擔保請准宣告假執行。
三被告丁○○則以：甲○○確於上揭時日，邀丁○○及廖訓毅為
  連帶保證人，向原告借款2 百萬元，惟原告只匯190 萬元入甲
  ○○指定之帳戶內。另兩造約定於2 個月後清償，詎原告於清
  償期屆至甲○○仍有資產時，卻未立即向被告等人請求清償借
  款，遲至95年7 月27日方提起本件訴訟，又於清償期屆至後甲
  ○○未清償前，仍陸續借與甲○○金錢，原告與甲○○間金錢
  往來複雜，為連帶保證人所無法得知，故不願清償借款等語，
  資為抗辯。求為判決：原告之訴駁回。
四被告甲○○、廖訓毅均未於言詞辯論期日到場，亦未提出書狀
  作何聲明或陳述。
五原告主張其與甲○○於91年9 月28日成立2 百萬元金錢消費借
  貸契約，並由廖訓毅、丁○○擔任連帶保證人，約定於2 個月
  後清償（下稱系爭借貸契約），原告嗣於91年9 月30日匯款19
  0 萬元入甲○○指定之帳戶，即鈦鑫機械工程股份有限公司設
  於高雄區中小企業銀行之000000000000號帳戶內。詎清償期屆
  至後，原告催告甲○○清償上開借款，甲○○仍迄未清償等節
  ，為丁○○所不爭執（見本院卷第30至32頁），復有丁○○不
  爭執其真正之借用證、高雄區中小企業銀行匯款回條各1 紙附
  卷可稽（見本院卷第6 頁及第33頁），又甲○○、廖訓毅均於
  相當時期受合法通知，未於言詞辯論期日到場，復未提出準備
  書狀爭執，自堪信為真實。惟丁○○以前開情詞置辯，是以本
  件爭點為：原告得否依消費借貸及連帶保證之法律關係，請求
  被告連帶清償2 百萬元借款？
六原告得否依消費借貸及連帶保證之法律關係，請求被告連帶清
  償2 百萬元借款？
(一)按稱消費借貸者，謂當事人一方移轉金錢或其他代替物之所有
  權於他方，而約定他方以種類、品質、數量相同之物返還之契
  約；借用人應於約定期限內，返還與借用物種類、品質、數量
  相同之物，民法第474 條第1 項、第478 條前段定有明文。又
  按債權人不得以折扣或其他方法，巧取利益，為民法第206 條
  所明定。因自貸與金額中預扣利息，該部分既未實際交付借用
  人，不能認為貸與之本金額之一部，即不發生返還請求權，最
  高法院29年上字第1306號判例意旨可資參照。再按稱保證者，
  謂當事人約定，一方於他方之債務人不履行債務時，由其代負
  履行責任之契約，民法第739 條亦有明文。又保證債務之所謂
  連帶，係指保證人與主債務人負同一債務，對於債權人各負全
  部給付之責任者而言，此觀諸民法第272 條第1 項規定連帶債
  務之文義即明，最高法院亦著有45年臺上字第1426號判例可資
  參照。
(二)經查：甲○○確為系爭借貸契約之借款人，廖訓毅、丁○○為
  系爭借貸契約之連帶保證人，且原告已依甲○○之指示匯款，
  而清償期屆至後，甲○○仍未清償借款等節，為兩造所不爭執
  ，業如前述，則原告本於消費借貸及連帶保證之法律關係，請
  求被告應連帶清償借款，自有所據。惟原告自承僅匯與甲○○
  190 萬元，而非系爭消費借貸契約約定之2 百萬元，因與甲○
  ○約定預扣2 個月利息10萬元等語（見本院卷第30頁），並有
  上開匯款回條在卷可憑。足認原告實際交付借用人甲○○之借
  款為190 萬元，則揆諸前揭規定，10萬元不能認為貸與之本金
  額之一部，其貸與之本金額應為利息預扣後實際交付借用人之
  金額即190 萬元。是以，原告請求被告連帶給付190 萬元部分
  為有理由，其餘10萬元部分，非貸與之本金，自不得請求返還
  。
七按合法成立之保證債務，苟無正當免除責任之原因，債權人無
  論何時得向保證人請求清償債務，並不因債權人不即行使權利
  ，而遂生義務消滅之效力。又借用證所謂清償期限，係債務之
  清償期限，而非保證人負保證責任之期間。貸與人是否於此項
  期限請求清償，於保證責任不生影響，最高法院17年上字第43
  7 號、43年台上字第275 號判例足資參照。經查：系爭借貸契
  約雖約定清償期限為2 個月，且2 個月屆至時，原告僅向甲○
  ○催告，而未向連帶保證人丁○○、廖訓毅求償，迄95年2 月
  始聲請核發支付命令一節，為原告所不爭執（見本院卷第31頁
  ），固足認原告確未及時向丁○○、廖訓毅求償。惟查：上開
  清償期限並非保證人負保證責任之期間一節，亦有兩造不爭執
  其真正之借用證在卷可佐，而丁○○亦未主張系爭借貸契約之
  連帶保證責任僅於一定期間內為保證，則揆諸上揭說明，丁○
  ○之連帶保證責任自不因原告未於清償期屆至之91年12月立即
  請求而消滅。是以丁○○辯稱原告遲未請求被告清償借款，而
  不願清償等語，即不足採。至丁○○復以原告與甲○○間除系
  爭借貸契約外，尚有多筆金錢借貸，原告竟於系爭借款未清償
  前，又再借款與甲○○，兩人間金錢往來複雜為由，拒絕清償
  。惟查：原告僅向被告請求連帶給付系爭借款，且丁○○對系
  爭借款尚未清償一情，並不爭執（見本院卷第31頁），則甲○
  ○是否另欠原告其他款項，及原告是否未併請求清償，尚與系
  爭借款無關，是以丁○○上開所辯並不足採。
八綜上所述，原告依消費借貸及連帶保證之法律關係，請求被告
  連帶給付190 萬元，洵屬正當，應予准許。逾此範圍之請求，
  即屬無據，應予駁回。
九本件原告勝訴部分，原告陳明願供擔保請准宣告假執行，核無
  不合，爰酌定相當之擔保金額，予以准許。原告敗訴部分，則
  其假執行之聲請即失所附麗，應予駁回。
十據上論結，本件原告之訴為一部有理由，一部無理由，依民事
  訴訟法第385 條第1 項前段、第79條、第85條第2 項、第390
  條第2 項，判決如主文。
中    華    民    國    95    年    9     月    22    日
                  民事第六庭法  官  謝靜雯
正本係照原本作成。
如不服本判決，應於送達後20日內，向本院提出上訴狀並表明上
訴理由，如於本判決送達前提起上訴者，應於判決送達後10日內
補提上訴理由書（須附繕本）。
中    華    民    國    95    年    9     月    22    日
                            書記官  鄭淑華


司法院資訊處製作；財團法人民間司法改革基金會備份。
